臺灣高等法院高雄分院刑事判決　　　　 96年度上訴字第324號
上　訴　人
即　被　告　甲○○
　　　　　　　　　　（臺灣高雄第二監獄執行中）
上列上訴人因違反毒品危害防制條例案件，不服臺灣高雄地方法
院95年度訴字第2250號中華民國95年12月28日第一審判決（起訴
案號：臺灣高雄地方法院檢察署95年度毒偵字第3053號），提起
上訴，本院判決如下：
    主  文
原判決撤銷。
甲○○連續施用第一級毒品，累犯，處有期徒刑壹年。扣案海洛
因肆包（驗後空包裝重貳點伍公克，淨重伍點捌公克）、殘
留海洛因針筒（檢驗鑑定編號2） 壹支，均沒收銷燬；塑膠止血
帶貳條、針筒支（檢驗鑑定編號1 、3 、4） 均沒收。
    事  實
一、甲○○前於民國88年間，因施用毒品案件，經臺灣高雄地方
    法院裁定觀察勒戒，於88年8 月31日執行完畢釋放，復在觀
    察勒戒釋放後5 年內之93年間，因施用毒品案件，經臺灣高
    雄地方法院判處有期徒刑7 月確定，並於94年10月24日縮刑
    期滿執行完畢。竟仍未戒除毒品，基於施用第一級毒品海洛
    因之概括犯意，自94年11月初某日起至95年3 月15日下午1
    時止，以平均每日施用1 至2 次之頻率，在高雄市○○區○
    ○街161 之37號附2 居住處所，以將海洛因摻入針筒加水混
    合後施打之方式，施用海洛因多次。嗣於95年3 月15日下午
    4 時許，在上址住處為警查獲，並扣得甲○○所有之海洛因
    4 包（驗後空包裝重2.35公克，淨重5.38公克）、殘留海洛
    因針筒1 支（檢驗鑑定編號2） 、塑膠止血帶2 條、針筒3
    支（檢驗鑑定編號1 、3 、4） 。
二、案經高雄市政府警察局苓雅分局報告臺灣高雄地方法院檢察
    署檢察官偵查起訴。
    理  由
一、本件被告甲○○所犯係死刑、無期徒刑、最輕本刑為3年以
    上有期徒刑以外之罪，已經被告就被訴事實為有罪之陳述，
    經本院聽取當事人之意見後，依刑事訴訟法第273條之1第1
    項之規定，裁定進行簡式審判程序。本件卷內之物證、書證
    等證據，依同法第273條之2規定，不受第159條第1項關於傳
    聞法則規定之限制，依法均有證據能力，合先明。
二、上開時、地連續施用第一級毒品海洛因等事實，業據被告於
    原審及本院均供承不諱，又其於為警查獲後採集之尿液，亦
    呈嗎啡陽性反應，有高雄市立凱旋醫院95年3 月27日濫用藥
    物尿液檢驗報告1 紙 (原審卷第22頁)在 卷足憑。另扣案白
    色粉末4 包、針筒1 支（檢驗鑑定編號2） ，經鑑定後均呈
    海洛因成分或陽性反應，亦有法務部調查局95年7 月10日調
    科壹字第2200 23650號 (原審卷第26頁)、 高雄市立凱旋醫
    院95年12月1 日濫用藥物成品檢驗鑑定書號鑑定書 (原審卷
    第58頁)附 卷可稽，另有針筒3 支（檢驗鑑定編號1 、3 、
    4） 、塑膠止血帶2 條扣案 (警卷12頁)可 佐。又海洛因於
    人體內會水解為嗎啡，再循嗎啡代謝方式排出體外，亦經行
    政院衛生署80年以056954號函釋明確，是被告自白核與事實
    相符，應堪採信。此外，被告於上開觀察勒戒釋放後5 年內
    之93年間，因施用毒品案件，經原審法院判處有期徒刑7 月
    確定，於94年10月24日縮刑期滿執行完畢，有臺灣高等法院
    被告前案紀錄表及判決書在卷可稽，顯見其前開觀察、勒戒
    並不足以遮斷其施用毒品之癮，其再犯本件施用毒品罪，即
    無毒品危害防制條例第20條第3 項規定之適用，應依法論科
    。
三、論罪科刑
(一)、按海洛因為毒品危害防制條例第2條第2項第1 款規定之第一
    級毒品，除法律另有規定者外，不得持有、施用。核被告所
    為，係犯毒品危害防制條例第10條第1 項之施用第一級毒品
    罪。其施用前持有海洛因之低度行為，均應為施用之高度行
    為所吸收，均不另論罪。
(二)、按刑法自95年7月1日修正生效，不僅刪除原本第56條連續犯
    之規定，甚至將分則中關於常業犯，即上開最高法院迄今唯
    一明揭為集合犯態樣之規定刪除，自無再將修法前向來通說
    認為成立連續犯態樣之犯罪，予以擴張解釋而認屬集合犯。
    本件被告上開多次施用犯行，均係於95年7月1日修正前所犯
    ，均係觸犯構成要件相同之罪，且時間密接，顯係基於概括
    犯意為之，自應適用修正前刑法第56條關於連續犯之規定（
    被告行為後，刑法第56條關於連續犯之規定，業於94年2 月
    2 日修正公布刪除，並於95年7 月1 日施行，則被告之犯行
    ，因行為後新法業已刪除上開規定，此刪除雖非犯罪構成要
    件之變更，但顯已影響行為人刑罰之法律效果，自屬法律有
    變更。比較新、舊法律結果，因舊法係依連續犯、牽連犯規
    定論以一罪，新法則應依行為數分別論罪，自以舊法較有利
    於被告，依刑法第2 條第1 項前段規定，仍應適用較有利於
    被告之行為時法律即舊法論以連續犯，最高法院95年第8 次
    刑事庭會議決議參照）。
(三)、被告前於93年間因違反毒品危害防制條例案件，經原審法院
    判處有期徒刑7 月確定，於94年10月24日縮短刑期執行完畢
    ，有臺灣高等法院被告前案紀錄表1 份在卷可參，被告於執
    行完畢後5 年內，故意再犯本件有期徒刑以上之罪，應依修
    正後刑法第47條第1項規定論以累犯，並加重其刑。
四、原審據以論處被告罪刑，固非無見；惟查原判決認被告所犯
    係屬集合犯一罪關係而僅論以一罪，自有未洽（如上所述）
    。被告上訴指摘原判決量刑過重，雖無理由，惟原判決既有
    上開可議，自應由本院將原判決撤銷改判。審酌被告前有施
    用毒品案件之前案紀錄（如前所述），竟仍未戒除惡習，顯
    見意志力不足，但念其犯後坦承犯行及施用毒品本質上係屬
    戕害自身健康之行為，尚未直接危害他人，反社會性之程度
    顯然較低及施用次數等一切情狀，量處如主文所示之刑。末
    查扣案海洛因4 包，為第一級毒品，又盛裝上開海洛因之空
    包裝袋4 個，雖經法務部調查局就之與其所盛裝之第一級毒
    品海洛因分別鑑析其重量，惟因法務部調查局一般係以傾倒
    之方式，將包裝袋內之第一級毒品海洛因倒出與包裝袋分離
    而稱重，必要時，輔以刮杓刮取袋內粉末，然無論依何種方
    式分離，包裝袋內均有極微量之第一級毒品海洛因殘留，業
    經法務部調查局93年3 月19日調科壹字第09300113060 號函
    釋在案，足認上開空包裝袋1 只內含極微量第一級毒品海洛
    因殘留而無法析離，上開扣案海洛因與包裝袋應整體視為毒
    品，另扣案針筒（檢驗鑑定編號1 號）鑑定均殘留海洛因，
    因該等物品與殘留之海洛因無法析離，應將之整體視為毒品
    ，則均應依毒品危害防制條例第18條第1 項前段之規定，宣
    告沒收併銷燬。此外，扣案之塑膠止血帶2 條、針筒3 支（
    檢驗鑑定編號1 、3 、4） ，均為被告所有，係供其施用毒
    品所用及預備之物，爰依刑法第38條第1 項第2 款之規定，
    併予宣告沒收。至於扣案行動電話、研磨器、剪小斷塑膠吸
    管1 盒，與被告施用毒品無關，爰不為沒收之諭知，附此敘
    明。
據上論斷，應依刑事訴訟法第369條第1項前段、第364條、第299
條第1項前段，毒品危害防制條例第10條第1項、第18條第1 項前
段，刑法第2條第1項前段、第11條、第47條第1項、第38條第1項
第2款，修正前刑法第56條，判決如主文。
本案經檢察官張其主到庭執行職務。
中　　華　　民　　國　　96　　年　　4　　月　   10　　日
                  刑事第一庭    審判長法  官  郭雅美
                                      法  官  莊崑山
                                      法  官  張意聰
以上正本證明與原本無異。
如不服本判決應於收受本判決後10日內向本院提出上訴書狀，其
未敘述上訴理由者，並得於提起上訴後10日內向本院補提理由書
狀（均須按他造當事人之人數附繕本）「切勿逕送上級法院」。
中　　華　　民　　國　　96　　年　　4　　月　   10　　日
　　　　　　　　　　　　　　　　　　　書記官  呂素珍
附錄本件判決論罪科刑法條：
毒品危害防制條例第10條第1 項
施用第一級毒品者，處 6 月以上 5 年以下有期徒刑。
